臺灣高等法院臺南分院民事判決　100年度上字第77號
上　訴　人　施仕君
訴訟代理人　李志源
　　　　　　徐金葉
被　上訴人　賴張枝
訴訟代理人　賴景村
被　上訴人　林文山
上列當事人間請求分割共有物事件，上訴人對於中華民國100年1
月28日臺灣臺南地方法院第一審判決（99年度訴字第950號）提
起上訴，本院於100年8月16日言詞辯論終結，判決如下：
    主  文
原判決廢棄。
兩造共有坐落臺南市○○區○○段七六五地號、七六五之一地號
、七六五之二地號、七六五之三地號土地，應分割如附圖所示：
(一)編號甲1、甲2、甲3、甲4、甲5部分面積2,415平方公尺分歸被
上訴人林文山取得；(二)編號乙1、乙2、乙3、乙4面積619平方公
尺，及丙1、丙2、丙3部分面積620平方公尺歸上訴人取得；(三)編
號丁1、丁2、丁3部分面積1,239平方公尺歸被上訴人賴張枝取得
。
第一、二審訴訟費用，由被上訴人林文山負擔二分之一，被上訴
人賴張枝負擔四分之一，餘由上訴人負擔。
    事實及理由
一、上訴人主張：坐落臺南市○○區○○段765地號、765之1地
    號、765之2地號、765之3地號四筆土地（下稱系爭土地）為
    兩造所共有，應有部分均如附圖所示，系爭土地為麻豆區○
    ○道特定區域內使用分區內土地，並無不能分割之情事，兩
    造亦未定有不分割之協議，惟迄今未能達成分割之協議之事
    實，為被上訴人所不爭，且經原審勘驗現場查明，有筆錄、
    現場照片、土地謄本可按，堪信為真實。
二、按各共有人除共有物之使用目的不能分割或契約訂有不分割
    之期限者外，得隨時請求分割共有物；共有物之分割，依共
    有人協議之方法行之，分割之方法不能協議決定，或於協議
    決定後因消滅時效完成經共有人拒絕履行者，法院得因任何
    共有人之請求，命為下列之分配：以原物分配於各共有人
    。但各共有人均受原物之分配顯有困難者，得將原物分配於
    部分共有人。原物分配顯有困難時，得變賣共有物，以價
    金分配於各共有人；或以原物之一部分分配於各共有人，他
    部分變賣，以價金分配於各共有人。民法第823條第1項及第
    824條第1項分別定有明文。系爭土地既無性質上不能分割，
    或約定不分割之情事，兩造對於分割方法，迄未能達成協議
    等情，又為上訴人所不爭，被上訴人依上揭規定，請求分割
    系爭土地，自無不合。
三、本院斟酌：兩造均同意附圖所示之分割方案；系爭土地
    均有兩造建蓋之房屋；各共有人之意願，依現有使用狀況
    ，以不拆到房屋為原則；各共有人分得後利用分得土地之
    經濟效益；原判決附圖所示之分割方案，雖各共有人分得
    位置及面積與附圖所示方案相同，但依原判決附圖之方案，
    上訴人所有房屋部分將被拆除，影響上訴人之利益，尚非適
    當之方案等情，本院認依附圖所示之分割方案（即臺南市麻
    豆地政事務所100年7月12日所測量字第1000006074號函附之
    複丈成果圖），應符合各共有人之全體利益，為適當之方案
    ，爰依該方案判決分割系爭土地如主文所示。
四、從而，上訴人依民法第823條、第824條第1項之規定，請求
    判決分割系爭共有土地，並無不合，應以附圖所示之分割方
    案，方為適當。原審所定之分割方法，尚有未洽，上訴意旨
    求予廢棄改判，為有理由，爰將原判決廢棄，改以附圖所示
    之分割方法判決如主文第二項所示。
五、本件係共有物分割訴訟，由被上訴人負擔訴訟費用顯失公平
    ，爰依民事訴訟法第80條之1規定，由兩造負擔訴訟費用如
    主文第三項所示。
六、據上論結，本件上訴為有理由，爰依民事訴訟法第450條、
    第463條、第80條之1、第85條第1項但書、第78條，判決如
    主文。
中    華    民    國   100    年    8     月    30    日
                  民事第四庭    審判長法  官  吳上康
                                      法  官  王金龍
                                      法  官  陳珍如
上為正本係照原本作成。
如不服本判決，應於收受送達後20日內向本院提出上訴書狀，其
未表明上訴理由者，應於提出上訴後20日內向本院補提理由書狀
（均須按他造當事人之人數附繕本）上訴時應提出委任律師或具
有律師資格之人之委任狀；委任有律師資格者，另應附具律師資
格證書及釋明委任人與受任人有民事訴訟法第466條之1第1項但
書或第2項（詳附註）所定關係之釋明文書影本。如委任律師提
起上訴者，應一併繳納上訴審裁判費。
中    華    民    國   100    年    9     月    1     日
                                       書記官  易慧玲
【附註】
民事訴訟法第466條之1：
(1)對於第二審判決上訴，上訴人應委任律師為訴訟代理人。但上
  訴人或其法定代理人具有律師資格者，不在此限。
(2)上訴人之配偶、三親等內之血親、二親等內之姻親，或上訴人
  為法人、中央或地方機關時，其所屬專任人員具有律師資格並
  經法院認為適當者，亦得為第三審訴訟代理人。
民事訴訟法第466條之2第1項：
  上訴人無資力委任訴訟代理人者，得依訴訟救助之規定，聲請第
  三審法院為之選任律師為其訴訟代理人。